【裁判字號】    92,訴,575
【裁判日期】    920414
【裁判案由】    損害賠償
【裁判全文】
臺灣臺中地方法院民事判決  九十二年度訴字第五七五號
    原      告    丁○○
                  丙○○
                  乙○○
                  辛○○
                  戊○○
                  己○○
    兼右一人
    訴訟代理人    庚○○  住同.
    被      告    甲○○  住臺.
右當事人間請求損害賠償事件，經原告提起刑事附帶民事訴訟，由本院刑事庭移送前
來（九十二年度附民字第一一號），本院判決如左：
    主      文
被告應給付原告每人各新臺幣玖萬元，及均自民國九十一年十一月十三日起至清償日
止，各按週年利率百分之五計算之利息。
原告其餘之訴駁回。
訴訟費用由被告負擔四分之三，餘由原告平均分擔。
    事      實
甲、原告方面：
  一、聲明：被告應各給付原告每人新臺幣（下同）壹拾貳萬元，及均自刑事附帶民
      事訴訟起訴狀繕本之翌日起至清償日止，按週年利率百分之五計算利息。
  二、陳述：原告庚○○、丁○○、丙○○、乙○○、辛○○、己○○及戊○○等七
      人於民國八十一年八月間，擬就坐落臺中市○○區○○段第一一八五號及同段
      第一一八五之一號二筆土地申請時效取得地上權登記，乃委託從事土地代書業
      務之被告代辦測繪位置圖及申請登記等相關手續，被告並分別於八十一年八月
      六日及八十二年四月二日在原告號庚○○位於臺中市○○區○○路一五六號住
      處，先後向原告每人各收取二萬元及一十萬元之現金及支票（支票部分均已兌
      付），詎被告竟未依約處理受託業務，反將所收之前揭款項侵占入己。原告等
      人因處理時程已久卻仍未辦妥，乃於九十一年五月二十一日至臺中市中興地政
      事務所查詢申辦情形，始知被告十年來均未向該事務所送件申辦原告所委託之
      時效取得地上權登記手續，原告等人乃對被告提出刑事告訴。原告每人各給付
      被告之一十二萬元中雖有三萬元款項部分，係屬給付予被告之代書費用，惟被
      告事實上並未依約處理受託事務，並已於九十一年六月十二日同意終止上開委
      託關係，且應允返還原告每人一十二萬元，加以被告上開業務侵占犯行，亦經
      鈞院以九十一年度易字第二七一二號刑事判決有罪在案。爰本於刑事附帶民事
      訴訟規定，請求被告回復損害返還原告每人各一十二萬元，及均自刑事附帶民
      事訴訟起訴狀繕本送達之翌日起至清償日止，按週年利率百分之五計算之利息
      。
  三、證據：援用鈞院九十一年度易字第二七一二號刑事案件相關卷證。
乙、被告未於言詞辯論期日到場，亦未提出書狀作何聲明或陳述。
丙、本院依職權調取本院九十一年度易字第二七一二號刑事案件卷宗到院參辦。
    理      由
一、程序方面：
    （一）被告未於言詞辯論期日到場，核無民事訴訟法第三百八十六條各款所列情
          形，爰依原告之聲請，由其一造辯論而為判決。
    （二）按因犯罪而受損害之人，於刑事訴訟程序固得提起附帶民事訴訟，對於被
          告請求回復其損害，但其請求回復之損害，以被訴犯罪事實所生之損害為
          限，否則縱令得依其他事由，提起民事訴訟，亦不得於刑事訴訟程序附帶
          為此請求。又刑事庭移送民事庭之附帶民事訴訟，僅移送後之訴訟程序應
          適用民事訴訟法，至移送前之訴訟行為是否合法，仍應依刑事訴訟法決定
          之（最高法院二十六年鄂附字第二二號、四十四年臺抗字第四號、六十年
          台上字第六三三號判例意旨參照）。本件被告於刑事訴訟程序被訴之犯罪
          事實，係侵占業務上所持有原告每人所給付各九萬元之代辦費用部分，並
          不及於兩造間約定之每人各三萬元之代書費用部分，此有該案之刑事判決
          一份附卷可稽。則原告以被告業務侵占犯行，致其受有損害為由，請求被
          告賠償所受之損害，就其中每人各三萬元之代書手續費部分而言，顯非基
          於被告被訴之犯罪事實所生。原告等人此部分各三萬元代書費用之請求，
          雖經刑事庭裁定一併移送本院民事庭審理，揆諸上開判例意旨，仍不備起
          訴合法要件，此部分之訴應予駁回。惟原告等人就此每人各三萬元之代書
          手續費部分，仍得對被告另行提起民事訴訟而為主張，併此敘明。
二、按當事人對於他造主張之事實，於言詞辯論時不爭執者，視同自認；當事人對於
    他造主張之事實，已於相當時期受合法之通知，而於言詞辯論期日不到場，亦未
    提出準備書狀爭執者，準用第一項之規定，民事訴訟法第二百八十條第一項、第
    三項分別定有明文。經查，原告庚○○、丁○○、丙○○、乙○○、辛○○、己○○及戊○○等七人於八十一年八月間，擬就坐落臺中市○○區○○段第一一八
    五號及同段第一一八五之一號等二筆土地申請時效取得地上權登記，乃委託被告
    代為辦理申請測繪位置圖及申請登記等相關手續，被告受任代辦該案件後，即請
    訴外人林啟能協辦，並於八十一年八月六日及八十二年四月二日，在原告庚○○
    位於臺中市○○區○○路一五六號住處，先後向原告庚○○等七人各收取二萬元
    現金及十萬元支票，合計八十四萬元之暫收款（其中包含每人應給付被告之代書
    費三萬元），詎被告竟未依約處理受託之業務，並與訴外人林啟能基於意圖為自
    己不法所有之概括犯意聯絡，而將所收之前揭款項扣除代書費（每人三萬元計二
    十一萬元）後，將原應用以代繳規費之六十三萬元，共同連續將之侵占入己，朋
    分花用。原告等七人嗣曾迭次催詢被告申辦進度，被告均設詞塘塞，原告等七人
    始於九十一年五月二十一日自行至臺中市中興地政事務所查詢申辦情形，始知被
    告十年來並未向該事務所送件申辦，原告等七人乃要求被告退回上開合計八十四
    萬元之款項，被告於九十一年六月十二日立據應允於同年月二十五日償還，惟屆
    期仍未償還，原告等人乃對被告提出刑事告訴，被告由台灣臺中地方法院檢察署
    檢察官偵查起訴後，經本院以九十一年度易字第二七一二號刑事判決業務侵占有
    罪在案等情，除據原告等人陳述在卷外，核與本院依職權調閱本院九十一年度易
    字第二七一二號刑事案件卷證內容相符，並有刑事判決一份附卷可參。被告經合
    法通知，並未到場爭執或提出任何書狀作何聲明或陳述，足認原告上開主張為真
    實。
三、按因犯罪而受損害之人，於刑事訴訟程序得附帶提起民事訴訟，對於被告及依民
    法負賠償責任之人，請求回復其損害。前項請求之範圍，依民法之規定。又附帶
    民事訴訟之判決，應以刑事訴訟判決所認定之事實為據。刑事訴訟法第四百八十
    七條、第五百條分別定有明文。次按，因故意或過失，不法侵害他人之權利者，
    負損害賠償責任。又負損害賠償責任者，除法律另有規定或契約另有訂定外，應
    回復他方損害發生前之原狀。民法第一百八十四條第一項前段、第二百一十三條
    第一項亦有明定。從而，原告主張因被告上開犯罪行為受有損害，被告之犯罪行
    為與原告所受損害間，有相當因果關係存在，其本於侵權行為之規定，訴請被告
    賠償所侵占之款項，於法自屬有據。
四、綜上所述，原告因被告之業務侵占行為，提起刑事附帶民事損害賠償請求，訴請
    被告賠償原告每人各一十二萬元，及均自刑事附帶民事訴訟起訴狀繕本送達之翌
    日（即九十一年十一月十三日）起至清償日止，按週年利率百分之五計算之利息
    ，在被告應賠償原告每人各九萬元，及均自九十一年十一月十三日起至清償日止
    ，各按週年利率百分之五計算利息之範圍內，為有理由，爰予准許，逾此範圍所
    為請求，因不備起訴合法要件，則予駁回。
五、據上論結，原告之訴一部為有理由，一部為無理由，依民事訴訟法第三百八十五
    條第一項前段、第七十九條但書、第八十五條第一項前段，判決如主文。
中      華      民      國    九十二    年      四      月     十四     日
                                    臺灣臺中地方法院民事第三庭
~B法      官  林宗成
右為正本係照原本作成
如不服本判決，應於判決送達後二十日內，向本院提出上訴狀。
中      華      民      國    九十二    年      四      月     十四     日
~B法院書記官


司法院資訊處製作；財團法人民間司法改革基金會備份。
